臺灣高等法院刑事判決
110年度上訴字第70號
上  訴  人  臺灣新北地方檢察署檢察官
被      告  李丞浩



選任辯護人  葉慶人律師
            楊偉毓律師
            林祐增律師
上列上訴人因被告毒品危害防制條例案件，不服臺灣新北地方法
院109年度訴字第340號，中華民國109年11月12日第一審判決（
起訴案號：臺灣新北地方檢察署108年度偵字第31642號），提起
上訴，本院判決如下：
    主  文
上訴駁回。                                             
    事實及理由
一、本案經本院審理結果，認第一審以被告李丞浩違反修正前毒
    品危害防制條例第11條第2項之持有第二級毒品罪，判處拘
    役50日，如易科罰金，以新臺幣（下同）1千元折算1日，且
    就扣案如原判決附表編號1所示之物均依法諭知沒收銷燬，
    扣案如原判決附表編號2至8所示之物均依法諭知沒收。就公
    訴意旨所指被告犯毒品危害防制條例第4條第6項、第3項、
    第4項之販賣第三級、第四級毒品未遂罪嫌部分，不另為無
    罪諭知，核無不當，俱應予以維持，並引用第一審判決書記
    載之事實、證據及理由（如附件）。
二、檢察官上訴意旨略以：
　㈠被告為警查獲持有第三級毒品愷他命11包（驗前總淨重15.67
    60公克）及含有第二級毒品甲基安非他命及MDMA；第三級毒
    品4-甲基甲基卡西酮、硝甲西泮、甲苯基乙基胺戊酮、3,4-
    亞甲基雙氧苯基乙基胺戊酮及第四級毒品硝西泮成分之咖啡
    包51包（驗前總淨重255.08公克），其中其持有之愷他命驗
    前總淨重合計15.6760公克，縱依每日鼻吸最大施用量100毫
    克計算，約可使用多達156次有餘，足見上開扣案之愷他命
    數量，顯逾一般施用愷他命者個人短期之施用量。縱久用成
    癮者會對藥物產生耐藥性，但依文獻所述之單日最高施用量
    為彈性調整，再對照文獻所指之最小致死量，仍可推估扣案
    之愷他命數量亦達15次之「致死量」。遑論被告於為警查獲
    時尚經扣得含有上開第二級毒品、第三級毒品及第四級毒品
    成分之咖啡包一批，不論種類或數量均遠逾一般施用毒品者
    之施用量。據此，在在足認被告於購入上開毒品時，主觀上
    應具營利之意圖。另參以一般施毒者為免增加被查獲之風險
    ，通常僅購入少量毒品以供施用，且毒品對人體戕害甚大，
    不可能每日均以人體承受最大劑量施用。由被告購買毒品數
    量以觀，其販入之初，顯非僅供自己施用。又販賣毒品係屬
    重罪，政府查緝嚴厲，苟無利益可圖，被告實無甘冒風險一
    次支出大筆費用購買大量毒品之可能。據此，顯見被告販入
    上開毒品之初，即有基於營利意圖並伺機販買與不特定人之
    犯意，至為灼然。原審漏未審酌客觀上被告所持有之毒品數
    量之大，竟單以被告所辯係欲提供給傳播小姐開設毒品派對
    所用，而驟為有利於被告之認定，顯有疏漏。
　㈡本案經新北市政府警察局新莊分局就被告扣案之手機為數位
    證物鑑識，被告扣案手機所存被告與「阿宗」間微信對話內
    容為「阿宗」之人詢問被告「所以都很軟？」、「都舒服？
    」、「有哪些嗎？」、「那個賣得比較好？」、「那沒關係
    ！」、「你先來！」等情，上開對話與一般毒品交易所用之
    暗語相符，「阿宗」之人更直言詢問被告「那個賣得比較好
    ？」，顯見被告係為販賣毒品而購入扣案之毒品，而有販賣
    第二級毒品未遂之犯行。
　㈢退步言，原審以卷內微信通訊軟體對話訊息譯文及扣案物照
    片，認被告與暱稱「鴻木子」之人間的對話紀錄係為討論購
    買啤酒及找傳播小姐事宜，且自該對話紀錄中可知暱稱「鴻
    木子」之人已挑選傳播小姐完成，核與被告於警詢時、偵查
    中及審理時均陳稱：是我那天要開趴，要找傳播小姐一起助
    興，我帶去，我要吃，大家也可以吃等語，是顯見被告持有
    扣案毒品後有欲於稍晚毒品派對時轉讓與到場之傳播小姐，
    僅因後為警查獲而未能遂行，是被告有違反藥事法第83條第
    4項、第1項之轉讓禁藥未遂及毒品危害防制條例第8條第5項
    、第3項轉讓第三級毒品未遂等罪嫌。綜上，請求銷原判決
    ，另為適法之判決等語。
三、駁回上訴之理由：　
  ㈠按販賣毒品罪、意圖販賣而持有毒品罪、單純持有毒品罪，
    皆以持有毒品為其基本外觀事實。其區別標準，在於取得或
    持有毒品之目的，有無販賣營利之意圖為斷。若行為人於持
    有毒品之始終，均無販賣營利之意圖，則僅論以單純持有毒
    品犯行。故於行為人持有毒品並未賣出即遭查獲之情形，其
    持有之毒品，究否基於販賣營利之意思而販入，或持有當時
    有無販賣營利之意圖，攸關應否成立販賣毒品未遂、意圖販
    賣而持有毒品、甚或單純持有毒品罪責之判斷，尤應以嚴格
    確切之證據證明。又所謂意圖，乃犯罪構成之主觀違法要素
    ，屬犯罪之成立要件，而行為人是否具備販賣營利之主觀意
    圖，胥賴嚴格積極之證據證明之；亦即必須有相當之客觀事
    實，足以表徵其主觀意念之遂行性及確實性，始足當之，不
    能以推測或擬制之方法憑空懸揣，遽以認定。而持有毒品之
    原因非僅一端，或基於販賣營利之目的販入毒品而持有、或
    基於販賣營利以外之其他目的（如：供己施用、他人轉讓、
    受贈、拾獲、受託保管等）而取得毒品並持有，皆屬可能。
    從而，購入毒品之數量多寡，與是否意圖販賣營利，並無絕
    對必然之關連，如無確切證據，自不得單憑持有毒品數量多
    寡之情狀，即率爾臆測被告意在鋌而走險而欲販賣營利。本
    案被告於警詢時供稱：咖啡包是我要去開趴找傳播小姐助興
    用等語（偵字卷第11、12頁）；於偵訊時供稱：（問：這些
    毒品作何用途？）是我那天要開趴，要找傳播小姐一起助興
    ，我帶去，我要吃，大家也可以吃等語（偵字卷第59頁）；
    於原審準備程序中則供稱：我是要跟朋友一起去開趴，所以
    才買這些毒品等語（原審訴字卷第122頁），可見被告於108
    年10月5日購入含有甲基安非他命及MDMA成分毒品咖啡包時
    ，其目的初始係為攜往將於108年10月7日舉辦之毒趴，供參
    與者施用助興之用而持有，且依卷內微信通訊軟體（下稱微
    信）對話訊息譯文及扣案物照片所示對話文字內容觀之，與
    被告稱係與「鴻木子」討論購買啤酒及找傳播小姐事宜之情
    節相合，並無明顯齟齬之處，是則該批毒品既然欲供多人施
    用，自不得排除其持有之目的，僅供施用之可能。且原判決
    附表編號2至8所示毒品分裝包數合計雖達59包，然被告既為
    開毒趴供參與者施用之目的，以4萬元之對價一次購入包含
    原判決附表編號1至8在內之全部毒品，是被告持有毒品之分
    裝包數較多，亦屬合理，此業經原審於判決中詳為說明。是
    本案警方扣案原判決附表所示之毒品，僅能證明警方於上開
    時間、地點執行搜索，查獲被告持有原判決附表所示第二級
    、第三級、第四級毒品之事實。而本案復無其他積極證據足
    以證明被告有販賣毒品之行為，自不能徒以被告持有原判決
    附表所示第二級、第三級、第四級毒品數量較多，遽行推定
    被告有欲販賣而持有第二級、第三級、第四級毒品之行為與
    主觀意圖。
  ㈡次按施用毒品者所稱向他人購買毒品之供述，須無瑕疵可指
    ，並有其他補強證據佐證，以擔保其供述之真實性，始得採
    為被告販賣毒品之罪證，俾貫徹刑事訴訟嚴格證明之基本原
    則。而此所謂補強證據，雖不須嚴格限定種類，但其內容與
    購毒者關於毒品交易之供述具有相當程度之關聯，在客觀上
    足使一般人對於購毒者之供述無合理之懷疑，而得確信其為
    真實者，始足以當之。又販賣毒品者與購毒者間之通訊對話
    資料，含有暗語或其他替代性用語，而無直接顯示毒品交易
    相關內容之情形，該對話是否與毒品交易相關而得採為佐證
    ，仍應審酌全部卷證，依憑經驗法則及論理法則而為論斷（
    最高法院106年度台上字第1225號、105年度台上字第3364號
    判決意旨參照）。又一般毒品交易，買賣雙方以電話或通訊
    軟體聯繫毒品交易時，為避免被監聽或留下證據而遭追查，
    多以暗語替代毒品之名稱、數量，如第一級毒品海洛因多為
    粉末狀，故多以「軟的」、「女的」、「女生」稱之；如第
    二級毒品甲基安非他命多為結晶狀，故多以「硬的」、「男
    的」、「男生」稱之。上訴意旨指被告與「阿宗」間微信對
    話內容為「阿宗」之人詢問被告「所以都很軟？」、「都舒
    服？」、「有哪些嗎？」、「那個賣得比較好？」、「那沒
    關係！」、「你先來！」等情與一般毒品交易所用之暗語相
    符等語，其中，關於毒品之暗語，應指為「阿宗」之人詢問
    被告「所以都很軟？」然本案並未扣得海洛因，自然非指海
    洛因。又被告所持有之毒品成分，有第三級毒品愷他命、第
    二級毒品甲基安非他命及MDMA、第三級毒品4-甲基甲基卡西
    酮、硝甲西泮、甲苯基乙基胺戊酮、3,4-亞甲基雙氧苯基乙
    基胺戊酮及第四級毒品硝西泮成分，種類繁多，則上開「很
    軟」之物所指為何，檢察官並未提出事證證明，自難推論即
    是第二級毒品，故上訴意旨指被告有販賣第二級毒品未遂之
    犯行云云，尚難採信。
　㈢再按所謂轉讓，係指基於移轉所有權之目的，將毒品或禁藥
    交付予受讓者，至於係無償轉讓或非基於營利意圖之有償轉
    讓，均無礙於轉讓罪名之成立（最高法院100年度台上字第4
    676號判決意旨參照）。又所謂著手，係指行為人對於構成
    犯罪之事實開始實行而言，故轉讓禁藥或毒品，應以行為人
    向受讓者為轉讓之意思表示時，始為著手（最高法院102年
    度台上字第3376號判決意旨參照）。本案被告固稱所持有之
    毒品，係欲於稍晚毒品派對時轉讓與到場之傳播小姐，然依
    卷內資料，並無毒品派對參加人之資料，自無法確定被告係
    要將毒品轉讓給何人，亦即無法證明被告已向受讓者為轉讓
    之意思表示時，故難認定被告已著手實行轉讓毒品之行為，
    自無法以轉讓第三級毒品未遂罪名相繩。
　㈣綜上所述，檢察官就被告意圖販賣或轉讓毒品之舉證，仍有
    合理之懷疑存在，尚未達於通常一般之人均不致有所懷疑，
    而得確信其為真實之程度，本院無從形成被告有意圖販毒營
    利或轉讓毒品未遂行為之確信，復查無其他積極證據足證被
    告主觀上有販賣第二級、第三級毒品牟利之故意，及已著手
    轉讓毒品之意思表示，自不得遽以販賣第二級、第三級毒品
    罪或轉讓上開毒品未遂罪相繩。檢察官上訴仍執原審已詳予
    斟酌之證據，對於原判決已說明事項及屬原審採證認事職權
    之適法行使，逕為相異之評價，復未提出其他積極證據證明
    被告確有販賣毒品營利之意圖，尚難說服本院推翻原判決，
    另為不利於被告之認定，其上訴為無理由，應予駁回。　　
據上論結，應依刑事訴訟法第373條、第368條，判決如主文。
本案經檢察官吳文正提起公訴，檢察官秦嘉瑋提起上訴，檢察官
翁珮嫻到庭執行職務。
中　　華　　民　　國　　110 　年　　4 　　月　　14　　日
            刑事第七庭    審判長法　官  孫惠琳
                                法　官  連雅婷
                                法　官  張育彰
以上正本證明與原本無異。
被告不得上訴。
檢察官如不服本判決，應於收受送達後20日內向本院提出上訴書
狀，惟須受刑事妥速審判法第9條限制。其未敘述上訴之理由者
，並得於提起上訴後20日內向本院補提理由書(均須按他造當事
人之人數附繕本)「切勿逕送上級法院」。
刑事妥速審判法第9 條：
除前條情形外，第二審法院維持第一審所為無罪判決，提起上訴
之理由，以下列事項為限：
一、判決所適用之法令牴觸憲法。
二、判決違背司法院解釋。
三、判決違背判例。
刑事訴訟法第377 條至第379 條、第393 條第1 款之規定，於前
項案件之審理，不適用之。
                                書記官  蔡麗春
中　　華　　民　　國　　110 　年　　4 　　月　　14　　日
附件：
              臺灣新北地方法院刑事判決　　　　　　
                                   　109年度訴字第340號
公　訴　人　臺灣新北地方檢察署檢察官
被　　　告　李丞浩　男　民國00年0月00日生
                    身分證統一編號：Z000000000號
                    住○○市○里區○○路0段000巷0弄0號3
                    樓
選任辯護人　林祐增律師
            葉慶人律師
上列被告因違反毒品危害防制條例案件，經檢察官提起公訴（10
8 年度偵字第31642 號），本院判決如下：
    主  文
李丞浩持有第二級毒品，處拘役伍拾日，如易科罰金，以新臺幣
壹仟元折算壹日。
扣案如附表編號1 所示之物（含附表編號1 「應併予沒收銷燬或
沒收之包裝」欄所示之包裝）均沒收銷燬，扣案如附表編號2 至
8 所示之物均（含附表編號2 至8 「應併予沒收銷燬或沒收之包
裝」欄所示之包裝）均沒收。
    事  實
一、李丞浩明知甲基安非他命及3,4-亞甲基雙氧甲基安非他命（
    下稱MDMA）均屬毒品危害防制條例第2 條第2 項第2 款所定
    之第二級毒品，不得非法持有，為達在民國108 年10月7 日
    召開毒品派對（即俗稱之毒趴）之目的，竟基於持有第二級
    毒品之犯意，於108 年10月5 日晚間某時，在臺北市中山區
    林森北路之「元富酒店」，以總價新臺幣（下同）4 萬元之
    對價，向真實姓名、年籍不詳之成年男子，購入含有第二級
    毒品甲基安非他命、MDMA成分之毒品咖啡包5 包（其中3 包
    如附表編號1 所示）、如附表編號2 至6 所示含有第三級毒
    品、第四級毒品成分之毒品咖啡包，及如附表編號7 、8 所
    示之愷他命後，為前述開毒趴目的持有之（其中附表編號2
    至8 部分不另為無罪諭知，詳後述）。嗣購入後李丞浩卻另
    基於施用第二級毒品之犯意，先後於108 年10月5 日某時許
    及同年月6 日某時許，自上開毒品咖啡包各挪用1 包沖泡施
    用後（上開2 次施用第二級毒品犯行，業經臺灣新北地方檢
    察署以108 年度毒偵字第5922號不起訴處分確定），就所餘
    如附表編號1 所示含有甲基安非他命及MDMA成分之毒品咖啡
    包3 包，則承前持有第二級毒品犯意繼續持有之。嗣於108
    年10月7 日22時40分許，在新北市新莊區化成路29巷口為警
    攔查而查獲，並扣得如附表編號1 至8 所示之毒品及李丞浩
    所使用之行動電話1 支（下稱本案行動電話）。
二、案經新北市政府警察局新莊分局報請臺灣新北地方檢察署檢
    察官偵查起訴。
    理  由
一、程序部分：
    以下本院所引用憑以認定被告李丞浩犯罪事實之非供述證據
    ，核無違反法定程序取得之情，依刑事訴訟法第158 條之4
    反面解釋，該等非供述證據，均有證據能力。
二、實體部分：
  ㈠訊據被告對於上揭事實，於警詢、偵訊、本院準備程序及審
    理時均坦承不諱（見偵字卷第11至13、58至60頁，訴字卷第
    122 、191 頁），並有新北市政府警察局新莊分局搜索扣押
    筆錄及扣押物品目錄表（見偵字卷第17至20頁）、查獲現場
    照片及扣案物照片（見偵字卷第31至48頁）等在卷可稽。又
    扣案如附表編號1 所示之咖啡包，經送內政部警政署刑事警
    察局鑑驗後，確認含有甲基安非他命及MDMA成分（詳如附表
    編號1鑑定結果欄所示），有該局108 年12月30日鑑定書存
    卷可查（見偵字卷第65、66頁），足認被告上開任意性自白
    與事實相符，可以採信。
  ㈡按基於不同原因而持有毒品，其持有毒品之行為與不生關聯
    之其他行為間，即無高低度行為之關係可言，自不生吸收犯
    之問題。且因施用或販賣而持有毒品之行為，為不同之犯罪
    型態，而有不同之法律評價，其持有低度行為之吸收關係，
    以高、低度行為之間具有垂直關係者為限，亦即施用行為與
    因施用而持有之間，或販賣行為與因販賣而持有之間，始有
    各自之吸收關係可言，非可任意擴張至他罪犯行（最高法院
    107 年度台上字第767 號判決意旨參照）。本案被告於108
    年10月5 日購入含有甲基安非他命及MDMA成分之毒品咖啡包
    後，曾先後於108 年10月5 日及同年月6 日各挪用1 包沖泡
    後施用，並經臺灣新北地方檢察署以108 年度毒偵字第5922
    號不起訴處分書為不起訴處分確定，此固經被告於警詢、偵
    訊及本院審理時陳述在卷（見偵字卷第12、59頁，訴字卷第
    191 頁），並有採尿同意書、新北市政府警察局受採集尿液
    檢體人姓名及編號對照表、台灣檢驗科技股份有限公司108 
    年10月29日濫用藥物檢驗報告與上開不起訴處分書在卷可佐
    （見偵字卷第26、27、64頁，訴字卷第183 、184 頁）。然
    被告於警詢時供稱：咖啡包是我要去開趴找傳播小姐助興用
    等語（見偵字卷第11、12頁），於偵訊時供稱：（問：這些
    毒品作何用途？）是我那天要開趴，要找傳播小姐一起助興
    ，我帶去，我要吃，大家也可以吃等語（見偵字卷第59頁）
    ，並於本院準備程序時供稱：我是要跟朋友一起去開趴，所
    以才買這些毒品等語（見訴字卷第122 頁），可見被告於10
    8 年10月5 日購入含有甲基安非他命及MDMA成分毒品咖啡包
    時，其目的自始係為攜往將於108 年10月7 日舉辦之毒趴，
    供參與者施用助興之用而持有，是被告於108 年10月5 日及
    同年月6日自上開毒品咖啡包中各挪用1 包自行施用之行為
    ，應係購入毒品後另行起意所為，僅與所挪用各1 包毒品咖
    啡包之持有行為間具有吸收關係，而不及於如附表編號1 所
    示基於攜往毒趴之目的而持有之毒品咖啡包3 包。是被告持
    有如附表編號1 所示3 包毒品咖啡包之行為，與上開2 次施
    用毒品之行為間自不生吸收關係之問題，而無從為前開不起
    訴處分效力所及，併此敘明。
  ㈢至公訴意旨雖認被告基於意圖營利販賣第二級毒品之意圖，
    購入如附表編號1 所示之毒品，惟查：
    ⒈按毒品危害防制條例第4 條第2 項、第3 項、第4 項之販
      賣第二級、第三級、第四級毒品罪、第5 條第2 項、第3
      項、第4 項之意圖販賣而持有第一級、第二級毒品罪、及
      第11條第3 項、第4 項之持有第一級毒品純質淨重10公克
      以上、持有第二級毒品純質淨重20公克以上罪，皆以持有
      第一級、第二級毒品為其基本事實。其區別標準，在於有
      無販賣營利之意圖為斷。若行為人於持有毒品，始終均無
      販賣營利之意圖，則僅論以單純持有毒品犯行。故於行為
      人於持有毒品遭查獲之情形，其持有毒品，是否基於販賣
      營利之意思而販入，或當時有無販賣營利之意圖，攸關應
      否成立販賣毒品、意圖販賣而持有毒品、甚或單純持有毒
      品罪責之判斷。所謂販賣行為，須有營利之意思，方足構
      成。依刑事訴訟法第154 條第2 項規定，此主觀犯罪構成
      要件事實之認定，受嚴格證明法則之拘束，應依證據認定
      之。
    ⒉依卷內微信通訊軟體（下稱微信）對話訊息譯文及扣案物
      照片所示，於108 年10月7 日21時34分許起，「鴻木子」
      （真實姓名、年籍不詳）雖向被告傳送「十五杯酒」、「
      十個妹」等訊息，被告並回覆稱：「所以幫你拉嗎？」、
      「好啊」、「你要抓4 個妹，是嗎？」等訊息（見偵字卷
      第28、47至49頁），惟被告於警詢、偵訊及本院審理時，
      始終堅稱「十五杯酒」是指啤酒，「十個妹」、「4 個妹
      」是指傳播小姐，上開對話內容是在討論開趴找傳播小姐
      助興事宜等語（見偵字卷第12、59頁，訴字卷第192 頁）
      。而細譯被告與「鴻木子」間之完整對話內容，被告於10
      8 年10月7 日21時34分許於「鴻木子」傳送「十五杯酒」
      、「十個妹」後，回稱：「好那我酒幫你買台啤、金牌還
      有海尼根」等語，而提及實際存在之啤酒品牌；至於同日
      21時39分許被告詢問：「你要抓4 個妹，是嗎」、「你要
      幫你叫小姐嗎」，「鴻木子」稱：「不用」、「我選好了
      」等語後，被告回稱：「啊你選哪一個，不然也分我看一
      下，我看漂不漂亮」，「鴻木子」稱：「色鬼」，被告稱
      ：「不是色鬼啊，我也要看漂不漂亮，看你眼光好不好」
      等語，內容係在討論「小姐」之姿色，「鴻木子」並於對
      話中揶揄被告好色。是由上開對話文字內容觀之，與被告
      稱係與「鴻木子」討論購買啤酒及找傳播小姐事宜之情節
      相合，並無明顯齟齬之處。況倘將「酒」、「小姐」解釋
      為毒品暗語，反而與對話前後文中被告與「鴻木子」討論
      啤酒品牌，及以「小姐漂不漂亮」、「色鬼」等語相互揶
      揄之情無法連貫。是被告辯稱上開對話中之「妹子」、「
      小姐」、「酒」並非公訴意旨所指之毒品暗語，而係指傳
      播小姐及啤酒，其與「鴻木子」間之對話係在討論開派對
      找傳播小姐助興等語，並非無據。
    ⒊公訴人於論告時，雖以新北市政府警察局新莊分局數位證
      物鑑識報告中所示本案行動電話內所存「阿宗」間微信對
      話內容，認此屬被告與「阿宗」之間關於毒品交易之討論
      ，而認被告係為販賣而購入扣案之毒品。然由該對話內容
      ，僅能看出「阿宗」之人詢問被告「所以都很軟？」、「
      都舒服？」、「有哪些嗎？」、「那個賣得比較好？」、
      「那沒關係！」、「你先來！」等語（見偵字卷第70頁反
      面），此外即別無其他資訊，則「阿宗」所詢問之客體是
      否為毒品，已有疑義；況縱認該對話係在討論毒品，然並
      無任何關於價格或數量交涉之內容，至多僅能推論雙方可
      能係在討論毒品之品質、種類及市場上交易情形，自難憑
      此認定被告係基於販賣之意圖購入附表編號1 所示毒品。
      此外，公訴人復未提出其他證據，得以證明被告購入附表
      編號1 所示毒品時已有營利之意圖，自無從認定被告之購
      入行為已該當於販賣毒品之著手。
  ㈣綜上，本案事證明確，被告犯行洵堪認定，應依法論科。
三、論罪科刑：
  ㈠查被告行為後，毒品危害防制條例第11條第2 項之規定，已
    於109 年1 月15日修正公佈，於同年7 月15日施行，修正前
    該條項規定：「持有第二級毒品者，處2 年以下有期徒刑、
    拘役或新臺幣3 萬元以下罰金。」修正後則規定：「持有第
    二級毒品者，處2 年以下有期徒刑、拘役或新臺幣20萬元以
    下罰金。」修正後之規定提高罰金刑之法定刑度，經比較新
    舊法之結果，以舊法較有利於被告，依刑法第2 條第1 項前
    段規定，自應適用被告行為時即修正前毒品危害防制條例第
    11條第2 項之規定論處。
  ㈡按甲基安非他命、MDMA均屬毒品危害防制條例第2 條第2 項
    第2 款所定之第二級毒品，是核被告所為，係犯修正前同條
    例第11條第2 項之持有第二級毒品罪。
  ㈢公訴意旨雖認被告係基於販賣意圖購入附表編號1 所示毒品
    ，因認被告所為係涉犯毒品危害防制條例第4 條第6 項、第
    2 項之販賣第二級毒品未遂罪嫌，惟本件並無證據證明被告
    主觀上有販賣意圖，業如前述，此部分自有未洽，然其起訴
    犯罪之基本社會事實相同，復經本院於審理時告知可能變更
    之罪名，由公訴人、被告、辯護人併予辯論，無礙於被告之
    防禦權，本院自得依法變更起訴法條。
  ㈣爰審酌被告明知如附表編號1 所示之物屬第二級毒品，竟無
    視國家禁令及毒品對人身心健康之危害，為舉辦毒趴非法持
    有上開毒品，除戕害自身身心健康外，並危害社會治安，所
    為應予非難，兼衡被告坦承犯行之犯後態度，國中畢業之智
    識程度，目前開砂石車，月收入4 萬2,000 元之家庭生活狀
    況，及所持有之毒品數量等一切情狀，量處如主文所示之刑
    ，並諭知如易科罰金之折算標準，以資處罰。
  ㈤按查獲之第一、二級毒品及專供製造或施用第一、二級毒品
    之器具，不問屬於犯罪行為人與否，均沒收銷燬之，毒品危
    害防制條例第18條第1 項前段定有明文。查扣案如附表編號
    1 所示之物，屬本案查獲之第二級毒品，且為被告本案犯行
    所持有之物，連同難以完全析離、應視為第二級毒品一部之
    包裝袋3 只，均應依上開規定宣告沒收銷燬。至扣案之本案
    行動電話1 支，因無證據顯示被告於購入附表編號1 所示之
    物前曾以本案行動電話進行與賣方聯繫，無從認定為被告犯
    罪所用之物，自無從宣告沒收，併予敘明。
四、不另為無罪諭知部分：
  ㈠公訴意旨另認：被告基於意圖營利販賣第三級、第四級毒品
    之犯意，於事實欄所示時、地購入如附表編號2 至8 所示之
    物，因認被告此部分所為係犯毒品危害防制條例第4 條第6
    項、第3 項、第4 項之販賣第三級、第四級毒品未遂罪嫌。
  ㈡按毒品販賣行為中營利意圖之認定，受嚴格證明法則之拘束
    ，應依證據認定之，已如前述；又毒品交易之動機、標的、
    數量，因人因案各有差異，未可一概而論，施用毒品者為供
    自己或他人共同施用目的，而一次購入較多數量，甚或因為
    一次大量購入，而可取得較便宜之購買價格，均有可能，準
    此，購入毒品數量的多寡，與是否供販賣營利，並無絕對之
    關連，仍應參酌其他證據以定之。
  ㈢查附表編號2 至8 所示之物經送內政部警政署刑事警察局及
    臺北榮民總醫院鑑驗後，確認含有如附表編號2 至8 鑑定結
    果欄所示第三級、第四級毒品成分，固有各該鑑定書存卷可
    查（詳如附表編號2 至8 證據出處所載），然公訴意旨據以
    認定被告有販賣意圖之新北市政府警察局新莊分局數位證物
    勘察報告，以及本案行動電話內附存之微信對話訊息譯文，
    均無從據以認定被告有販賣意圖，業經本院認定如前。至公
    訴人雖引用最高法院106 年度台上字第1518號及臺灣高等法
    院108 年度上訴字第3510號等判決意旨，認被告持有毒品不
    論種類或數量均遠逾一般施用毒品者之施用量，且販賣毒品
    係屬重罪，政府查緝嚴厲，苟無利益可圖，被告實無甘冒風
    險一次支出大筆費用購買大量毒品之可能云云，然詳查上開
    各判決內容，其中最高法院106 年度台上字第1518號判決案
    件中查獲之愷他命純質淨重高達776.65公克，遠逾本案查獲
    之毒品數量，而臺灣高等法院108 年度上訴字第3510號判決
    之被告，則曾自白其係為販賣營利之目的購入毒品，有上開
    各該判決在卷可佐（見偵字卷第140 至159 頁），是上開2 
    案與本案情形顯然不同，自無從比附援引。且附表編號2 至
    8所示毒品分裝包數合計雖達59包，然被告係為開毒趴供參
    與者施用之目的，以4 萬元之對價一次購入包含附表編號1 
    至8 在內之全部毒品，已如前述，是被告持有毒品之分裝包
    數較多，亦屬合理；又被告所支付之對價與被告所陳月薪4 
    萬2,000 元（見訴字卷第194 頁）相當，對被告而言並非無
    法負擔之鉅額，無從推論被告必有將毒品出售以賺取價差之
    意圖，自不能僅憑被告購入之分裝包數及所支付之價額，即
    為不利於被告之認定。此外，公訴人復未提出其他證據，得
    以證明被告係為販賣之目的而購入附表編號2 至8 所示毒品
    ，自無從認定被告就此部分毒品有販賣以營利之意圖。
  ㈣又附表編號2 至6 所示毒品咖啡包所含第三級毒品純質總淨
    重不超過6.8746公克【計算式：1.22＋（0.22＋22.11 ×1％）＋
    （16.44 ×1 ％×2 ）＋（1.43＋71.96 ×1 ％）＋（0.91＋0.91＋0.
    9151×1 ％＝6.8746，檢出微量毒品成分者，以不超過1 ％計算
    ，下同】，第四級毒品純質總淨重不超過1.0795公克【計算
    式：（16.44 ×1 ％）＋（91.51 ×1 ％）＝1.0795】；附表編號
    7 、8 所示愷他命純質總淨重則為10.5325 公克（計算式：
    6.545 ＋3.9875＝10.5325 ）。縱再加計附表1 所示毒品咖啡
    包所含第三級毒品純質淨重（不超過0.1233公克，計算式：
    12.33 ×1 ％＝0.1233），亦未達被告行為時毒品危害防制條
    例第11條第5 項、第6 項所定純質淨重達20公克以上之標準
    （上開規定嗣於109 年1月15日修正為純質淨重5 公克以上
    ，並於109 年7 月15日施行，惟因被告本案行為時所為不構
    成犯罪，自無比較新舊法之問題，併予說明），是被告此部
    分行為亦不構成持有第三級、第四級毒品純質淨重20公克以
    上之罪名。故公訴意旨起訴被告基於意圖營利販賣第三級、
    第四級毒品之犯意購入如附表編號2 至8 所示之物部分，本
    應為無罪之諭知，然公訴意旨認此部分與前揭經法院論罪科
    刑部分具有想像競合之裁判上一罪關係，爰不另為無罪之諭
    知。
  ㈤按違禁物，不問屬於犯罪行為人與否，沒收之，刑法第38條
    第1 項定有明文。次按沒收，除有特別規定者外，於裁判時
    並宣告之；違禁物或專科沒收之物得單獨宣告沒收，刑法第
    40條第1 項、第2 項亦有明文。故依現行刑法關於沒收之規
    定，已具有獨立法律效果，而非僅屬從刑之性質。是縱未能
    訴追犯罪行為人之犯罪或判決有罪，對違禁物仍有於判決中
    併宣告沒收之適用。扣案如附表編號2 至8 所示之物各含有
    所示之第三級、第四級毒品成分，均屬違禁物；雖公訴人認
    被告涉犯販賣第三級、第四級毒品未遂罪嫌部分，經本院不
    另為無罪諭知，然公訴人既於起訴書記載聲請沒收之旨，依
    前揭說明，本院自得於本判決內併予宣告沒收。是附表編號
    2 至8 所示之物，連同附表編號2 至8 「應併予沒收銷燬或
    沒收之包裝」欄所示難以完全析離、應視為第三級、第四級
    毒品一部之各該包裝袋，均應依刑法第38條第1 項之規定宣
    告沒收。
據上論斷，應依刑事訴訟法第299 條第1 項前段、第300 條，毒
品危害防制條例（修正前）第11條第2 項、第18條第1 項前段，
刑法第2 條第1 項前段、第11條、第41條第1 項前段、第38條第
1 項，判決如主文。
本案經檢察官吳文正偵查起訴，由檢察官秦嘉瑋到庭執行職務。
中    華    民    國   109    年    11    月    12    日
                  刑事第十六庭  審判長法  官  黃湘瑩
                                      法  官  呂超群
                                      法  官  游涵歆

以上正本證明與原本無異。
如不服本判決，應於判決送達後20日內敘明上訴理由，向本院提
出上訴狀（應附繕本），上訴於臺灣高等法院。其未敘述上訴理
由者，應於上訴期間屆滿後20日內向本院補提理由書「切勿逕送
上級法院」。
                                      書記官  施家郁
中    華    民    國   109    年    11    月    12    日
附錄本案論罪科刑法條全文：
修正前毒品危害防制條例第11條
持有第一級毒品者，處3 年以下有期徒刑、拘役或新臺幣5 萬元
以下罰金。
持有第二級毒品者，處2 年以下有期徒刑、拘役或新臺幣3 萬元
以下罰金。
持有第一級毒品純質淨重10公克以上者，處1 年以上7 年以下有
期徒刑，得併科新臺幣100 萬元以下罰金。
持有第二級毒品純質淨重20公克以上者，處6 月以上5 年以下有
期徒刑，得併科新臺幣70萬元以下罰金。
持有第三級毒品純質淨重20公克以上者，處3 年以下有期徒刑，
得併科新臺幣30萬元以下罰金。
持有第四級毒品純質淨重20公克以上者，處1 年以下有期徒刑，
得併科新臺幣10萬元以下罰金。
持有專供製造或施用第一級、第二級毒品之器具者，處1 年以下
有期徒刑、拘役或新臺幣1 萬元以下罰金。
附  表：

編號 檢品 鑑定結果 應併予沒收銷燬或沒收之包裝 證據出處 1 黑底包裝印有白冰暴風兵圖樣之白色粉末3 包（即刑事警察局鑑定書編號D1至D3） 總淨重12.33 公克，驗餘總淨重10.99 公克，檢出微量第二級毒品甲基安非他命、微量第二級毒品3,4-亞甲基雙氧甲基安非他命（即MDMA）及微量第三級毒品硝甲西泮等成分 包裝袋3 只 內政部警政署刑事警察局108 年12月30日鑑定書鑑定結果五（見偵字卷第65頁反面） 2 黑色及白色包裝之褐色粉末5 包（即刑事警察局鑑定書編號A1至A5） 總淨重40.73 公克，驗餘總淨重39.28 公克，檢出第三級毒品4-甲基甲基卡西酮成分，純度3 ％，純質總淨重1.22公克 包裝袋5 只 同上鑑定書鑑定結果二（見偵字卷第65頁） 3 彩虹放射包裝之淡黃色粉末3 包（即刑事警察局鑑定書編號B1至B3） 總淨重22.11 公克，驗餘總淨重20.43 公克，檢出第三級毒品4-甲基甲基卡西酮成分，純度1 ％，純質總淨重0.22公克；另檢出微量第三級毒品硝甲西泮成分 包裝袋3 只 同上鑑定書鑑定結果三（見偵字卷第65頁反面） 4 彩虹方塊包裝之淡黃色粉末2 包（即刑事警察局鑑定書編號C1、C2） 總淨重16.44 公克，驗餘總淨重14.73 公克，檢出微量第三級毒品硝甲西泮、微量第三級毒品4-甲基甲基卡西酮及微量第四級毒品硝西泮（耐妥眠）等成分 包裝袋2 只 同上鑑定書鑑定結果四（見偵字卷第65頁反面） 5 紫色包裝之黃色粉末10包（即刑事警察局鑑定書編號E1至E10） 總淨重71.96 公克，驗餘總淨重70.38 公克，檢出第三級毒品4-甲基甲基卡西酮成分，純度2 ％，純質總淨重1.43公克；另檢出微量第三級毒品硝甲西泮成分 包裝袋10只 同上鑑定書鑑定結果六（見偵字卷第65頁反面至第66頁） 6 白色包裝之粉紅色粉末28包（即刑事警察局鑑定書編號F1至F28 ） 總淨重91.51 公克，驗餘總淨重90.08 公克，檢出第三級毒品甲苯基乙基胺戊酮成分，純度1 ％，純質總淨重0.91公克；第三級毒品3,4-亞甲基雙氧苯基乙基胺戊酮成分，純度1 ％，純質總淨重0.91公克；另檢出微量第三級毒品硝甲西泮、微量第四級毒品硝西泮（耐妥眠）等成分 包裝袋28只 同上鑑定書鑑定結果七（見偵字卷第66頁） 7 白色或透明晶體5 包 總淨重9.7686公克、驗餘總淨重9.7641公克，檢出第三級毒品愷他命成分，純度67％，純質淨重6.5450公克 包裝袋5 只 臺北榮民總醫院108 年12月27日毒品成分鑑定書（檢體編號C0000000-0，見偵字卷第77頁）、同院109 年6 月18日毒品純度鑑定書（檢體編號C0000000-0，見訴卷第103 頁） 8 白色或透明晶體6 包 總淨重5.9074公克、驗餘總淨重5.9032公克，檢出第三級毒品愷他命成分，純度67.5％，純質淨重3.9875公克 包裝袋6 只 同上鑑定書（檢體編號C0000000-0，見偵字卷第77頁）、同院109 年6 月18日毒品純度鑑定書（檢體編號C0000000-0，見訴卷第103 頁）